【裁判字號】    99,易緝,183
【裁判日期】    991231
【裁判案由】    毒品危害防制條例
【裁判全文】
臺灣板橋地方法院刑事判決             99年度易緝字第183號
公  訴  人  臺灣板橋地方法院檢察署檢察官
被      告  陳明德
上列被告因違反毒品危害防制條例案件，經檢察官提起公訴（98
年度毒偵字第7833號），本院依簡式審判程序，判決如下：
    主  文
陳明德施用施用第二級毒品，累犯，處有期徒刑肆月，如易科罰
金，以新臺幣壹仟元折算壹日。
    事  實
一、陳明德前於民國88年間因施用毒品案件，經依臺灣臺北地方
    法院88年度毒聲字第2240號裁定送勒戒處所觀察、勒戒後，
    認有繼續施用毒品之傾向，同院乃以88年度毒聲字第2452號
    裁定令入戒治處所施以強制戒治，嗣因執行強制戒治成效及
    格，無繼續戒治之必要，經同院裁定停止戒治，所餘期間付
    保護管束，於89年4 月1 日釋放出所，該停止戒治付保護管
    束期間至89年10月6 日期滿而未經撤銷，視為強制戒治期滿
    ，並由臺灣臺北地方法院檢察署檢察官以89年度戒毒偵字第
    287 號為不起訴處分確定。復於上開強制戒治執行完畢釋放
    出所後5 年內即90年間因施用毒品案件，經同院以90年度簡
    字第1751號判處有期徒刑6 月確定；又於92年間因施用第一
    、二級毒品案件，經同院以92年度易字第1803號判處應合併
    有期徒刑1 年；再於94年間因持有毒品案件，經臺灣高等法
    院以94年度上重訴字第14號判處有期徒刑3 年確定；另於同
    年間因施用毒品案件，經臺灣臺北地方法院以94年度易字第
    768 號判處有期徒刑1 年，復經臺灣高等法院以94年度上易
    字第1397號判決上訴駁回而告確定；更於同年間因偽造文書
    案件，經臺灣臺北地方法院以94年度簡字第912 號判處有期
    徒刑4 月確定；嗣經臺灣高等法院以96年度聲減字第443 號
    就末三案所處刑罰裁定均減刑，並應合併執行有期徒刑1 年
    11月確定，乃與首二案所處刑罰入監接續執行，於96年11月
    24日縮短刑期執行完畢（於本案構成累犯）。
二、詎陳明德猶不思戒絕毒癮，另基於施用第二級毒品甲基安非
    他命之犯意，於98年9 月14日某時許，在新北巿中和區秀山
    公園涼亭內，以將第二級毒品甲基安非他命置於玻璃球內點
    火燒烤產生煙霧吸聞之方式，施用第二級毒品甲基安非他命
    1 次。嗣於翌日凌晨1 時許，為警在新北巿中和區○○路○
    段50巷23號「德玄宮」前查獲，經警徵得其同意後，對其採
    集尿液送驗結果，發現呈安非他命類陽性反應，而得悉上情
    。
三、案經新北巿政府警察局中和第一分局移請臺灣板橋地方法院
    檢察署檢察官偵查起訴。
    理  由
一、本案被告陳明德所犯係死刑、無期徒刑、最輕本刑為3 年以
    上有期徒刑以外之罪，其於準備程序中就被訴事實為有罪之
    陳述，經本院告知簡式審判程序之旨，並聽取公訴人、被告
    之意見後，經裁定進行簡式審判程序，合先敘明。
二、上揭犯罪事實，業據被告於偵查中及本院審理時供承不諱，
    且被告為警查獲後所採集之尿液，經送請臺灣檢驗科技股份
    有限公司以GC/MS 氣相層析質譜儀法確認檢驗結果，發現呈
    安非他命類陽性反應，有該公司出具之濫用藥物檢驗報告1
    紙附卷可稽，足認被告自白確與事實相符，堪值採信。
三、按施用第二級毒品為犯罪行為，毒品危害防制條例第10條定
    有處罰明文。故施用第二級毒品者，依前揭規定本應科以刑
    罰。惟基於刑事政策，對合於一定條件之施用者，則依同條
    例第20條、第23條之規定，施以觀察、勒戒及強制戒治之保
    安處分。又毒品危害防制條例於92年7 月9 日修正公布，自
    93年1 月9 日施行，其中第20條、第23條將施用毒品之刑事
    處遇程序，區分為「初犯」及「5 年內再犯」、「5 年後再
    犯」。依其立法理由之說明：「初犯」，經觀察、勒戒或強
    制戒治後，應為不起訴處分或不付審理之裁定；經觀察、勒
    戒或強制戒治執行完畢釋放後，「5 年內再犯」者，因其再
    犯率甚高，原實施之觀察、勒戒及強制戒治既已無法收其實
    效，爰依法追訴或裁定交付審理。至於經觀察、勒戒或強制
    戒治執行完畢釋放後，「5 年後再犯」者，前所實施之觀察
    、勒戒或強制戒治已足以遮斷其施用毒品之毒癮，為期自新
    及協助其斷除毒癮，仍適用「初犯」規定，先經觀察、勒戒
    或強制戒治之程序。從而，依修正後之規定，僅限於「初犯
    」及「5 年後再犯」二種情形，始應先經觀察、勒戒或強制
    戒治程序。倘被告於5 年內已再犯，經依法追訴處罰，縱其
    第三次（或第三次以上）再度施用毒品之時間，在初犯經觀
    察、勒戒或強制戒治執行完畢釋放5 年以後，已不合於「5
    年後再犯」之規定，且因已於「5 年內再犯」，顯見其再犯
    率甚高，原實施觀察、勒戒或強制戒治，已無法收其實效，
    即應依該條例第10條處罰（最高法院97年度第5 次刑庭會議
    決議意旨參照）。查被告有如事實欄一所示曾送強制戒治執
    行完畢及於強制戒治執行完畢釋放後5 年內再犯施用毒品罪
    而經法院判刑確定等情，有臺灣高等法院被告前案紀錄表1
    件在卷可查，則其本案施用毒品之時間距離其初犯施用毒品
    罪而接受強制戒治執行完畢之日即89年10月6 日，雖已逾5
    年，惟其既曾於該次強制戒治執行完畢釋放後5 年內多次再
    犯施用毒品犯行，且均經法院判刑確定，是其再犯本案施用
    第二級毒品罪，依上開說明，自非屬毒品危害防制條例第20
    條第3 項所定「5 年後再犯」之情形，仍應依法追訴處罰。
    是本案事證明確，被告犯行堪以認定，應予依法論罪科刑。
四、核被告所為，係犯毒品危害防制條例第10條第2 項之施用第
    二級毒品罪。被告施用第二級毒品前，非法持有第二級毒品
    之低度行為，應為其施用該毒品之高度行為所吸收，不另論
    罪。又被告受有如事實欄一所示有期徒刑之宣告，於96年11
    月24日縮短刑期執行完畢，此有臺灣高等法院被告前案紀錄
    表1 件存卷可考，其於5 年內故意再犯本案有期徒刑以上之
    罪，為累犯，應依刑法第47條第1 項規定加重其刑。爰審酌
    被告前因施用毒品，獲得不起訴處分之寬典，復入監執行徒
    刑完畢，仍無法戒絕毒癮，再次漠視法令禁制而犯本罪，惟
    其施用毒品所生危害，實以自戕身心健康為主，對於他人生
    命、身體、財產等法益，尚無明顯而重大之實害，兼衡其犯
    罪後坦承犯行，已知悔悟等一切情狀，量處如主文所示之刑
    ，並諭知易科罰金之折算標準，以示懲儆。
據上論斷，應依刑事訴訟法第273 條之1 第1 項、第299 條第1
項前段，毒品危害防制條例第10條第2 項，刑法第11條前段、第
47條第1 項、第41條第1 項前段，判決如主文。
本案經檢察官吳孟竹到庭執行職務。
中    華    民    國    99    年    12    月    31    日
                  刑事第六庭    法  官  王瑜玲
以上正本證明與原本無異
如不服本判決應於送達後10日內向本院提出上訴狀
                                書記官  謝嘉玲
中    華    民    國   100    年    1     月    3     日
附錄本案論罪科刑法條全文：
毒品危害防制條例第10條
施用第一級毒品者，處6 月以上5 年以下有期徒刑。
施用第二級毒品者，處3 年以下有期徒刑。

司法院資訊處製作；財團法人民間司法改革基金會備份。
